【裁判字號】    90,易,370
【裁判日期】    900418
【裁判案由】    詐欺
【裁判全文】
臺灣高雄地方法院刑事判決                            九十年度易字第三七號
    公  訴  人  臺灣高雄地方法院檢察署檢察官
    被      告  甲○○
右列被告因詐欺案件，經檢察官提起公訴（八十九年度偵字第二六八八九號），本院
判決如左：
    主  文
甲○○意圖為自己不法之所有，以詐術使人將本人之物交付，處有期徒刑參月，如易
科罰金，以參佰元折算壹日；又連續以詐術得財產上不法之利益，處拘役貳拾日，如
易科罰金，以參佰元折算壹日。均緩刑貳年。
    事  實
一、甲○○明知自己為搬貨之臨時工，每月收入不定，最多僅約新台幣（下同）數千
    元，在外尚積欠債務一萬五千元，並無清償機車修理費及購買機車之能力。甲○
    ○竟於民國八十八年十一、十二月間，意圖為自己不法之所有，基於詐欺得利之
    概括犯意，連續前往高雄市○鎮區○○路一○二號乙○○所開設之「超祥機車行
    」，修理其承租之機車約三、四次之多，並向乙○○佯稱領錢後即清償該機車修
    車費，致乙○○陷於錯誤，陸續提供服務，前後積欠修車費共計八千元，並由其
    簽發面額八千元之本票乙紙交予乙○○以為擔保，而得財產上不法之利益。甲○
    ○另意圖為自己不法之所有，基於詐欺取財之犯意，於八十九年一月二十七日，
    向乙○○表示欲購買車牌號碼ＤＬＡ─五八一號輕機車乙輛，約定價金為二萬一
    千八百八十元，並向乙○○佯稱：每月工作收入三萬多元，所積欠之修車費及機
    車價金，可於下個月一次付清等語，而簽發發票日為八十九年一月二十七日、到
    期日為八十九年二月二十七日，面額二萬九千八百八十元之本票乙紙以為擔保，
    同時取回先前所簽發面額八千元之本票，以取信於乙○○，致乙○○信以為真陷
    於錯誤，將上開機車交予甲○○。嗣於約定期日，甲○○並未依約清償上開款項
    ，並於八十九年四月間，將上開機車牽至當鋪典當得款一萬多元，以為清償其在
    外之債務，乙○○始知受騙。後經乙○○多次催討，甲○○始將機車自當鋪贖回
    ，而於八十九年十二月間交予乙○○，委託乙○○代為銷售一萬二千元，以出售
    之價款清償債務，惟迄今尚未賣出。
二、案經乙○○訴由台灣高雄地方法院檢察署檢察官偵查起訴。
    理  由
一、訊據被告甲○○固坦認其確為搬貨之臨時工，每月收入不定，最多僅約數千元，
    在外尚積欠債務一萬五千元，於八十八年十一、十二月間，確有至告訴人乙○○
    所開設之「超祥機車行」，陸續修理其承租之機車機車約三、四次，前後積欠修
    車費共計八千元，並由其簽發同額本票乙紙交付乙○○以為擔保，且於八十九年
    一月二十七日，向告訴人乙○○購買車牌號碼ＤＬＡ─五八一號輕機車乙輛，約
    定價金為二萬一千八百八十元，並向告訴人乙○○稱：每月工作收入三萬多元，
    所積欠之修車費及機車價金，可於下個月一次付清等語，並簽發到期日為八十九
    年二月二十七日，面額二萬九千八百八十元之本票乙紙以為擔保，同時取回先前
    所簽發面額八千元之本票，而於八十九年四月間，將上開機車牽至當鋪典當得款
    一萬多元，以為清償其在外之債務，後經乙○○多次催討，始將機車自當鋪贖回
    ，而於八十九年十二月間交予乙○○，委託乙○○代為銷售一萬二千元，以出售
    之價款清償債務，惟迄今尚未賣出，且其均未繳付上開款項等事實不諱，惟矢口
    否認有何上開犯行，辯稱：伊向乙○○購買機車時，有從事臨時工之工作，一天
    是一千多元，以一個月計算，可收入三萬多元，但因該工程已進入收尾，工作幾
    天就結束了，所以無力償還修車費及機車價金，伊並無詐騙之意思云云。惟查：
  (一)被告確有於八十八年十一、十二月間，前往告訴人乙○○所開設之「超祥機車行
    」，陸續修理其承租之機車約三、四次，前後積欠修車費共計八千元，並由其簽
    發同額本票乙紙交付乙○○以為擔保，且於八十九年一月二十七日，向告訴人乙
    ○○購買車牌號碼ＤＬＡ─五八一號輕機車乙輛，約定價金為二萬一千八百八十
    元，並簽發到期日為八十九年二月二十七日，面額二萬九千八百八十元之本票乙
    紙以為擔保，同時取回先前所簽發面額八千元之本票等事實，業據被告於偵查及
    本院審理時均供承不諱，核與證人即告訴人乙○○於偵查及本院審理時證述之情
    節相符，並有到期日為八十九年二月二十七日，面額二萬九千八百八十元之本票
    影本乙紙附卷可稽。是被告此部分之自白核與事實相符，堪信為真實。
  (二)被告於偵查及本院審理時均供述：伊係為搬貨之臨時工，每月收入不定，最多僅
    約數千元，在外尚積欠債務一萬五千元，伊當時確無能力償還上開款項等語。復
    證人即告訴人乙○○於偵查及本院審理時證稱：被告先來伊機車行修理機車三、
    四次，積欠修理費共計八千元，由被告簽發八千元之本票乙紙為擔保，後被告表
    示欲購買機車，且向伊稱其每月領三萬多元，連同修理費用可於下個月一併付清
    ，並簽發面額二萬九千八百八十元之本票，以為擔保，伊始將機車賣予被告，並
    將八千元之本票返還予被告，後被告並未依約清償，經伊一直催討，並表示要提
    起告訴時，被告始自當鋪將機車牽回，至今被告均未繳付上開款項，且機車亦未
    賣出等語。又被告於偵查時辯稱：伊當時有與乙○○商量，找到工作賺錢後再還
    他，且於購買上開機車時有向乙○○說，若沒有給錢，機車就還回去，伊原以為
    找到工作後即可還錢，並無詐欺之意思云云，而於本院審理時辯稱：伊向乙○○
    購買機車時，有從事臨時工之工作，一天是一千多元，以一個月計算，可收入三
    萬多元，但因該工程已進入收尾，工作幾天就結束了，所以無力償還修車費及機
    車價金云云；是被告於購買機車時，係於失業中或確有從事臨時工之工作，被告
    前後供述已屬不一，復參以縱如被告於本院審理中所言，係因該工作已進入收尾
    ，工作幾天就已結束，故無力償還上開款項，然被告自知其係從事臨時工之工作
    ，工作期間不定，何以向告訴人表示其每月薪資係三萬多元？且被告受僱為臨時
    工時，衡情應知其工作大約之期間，豈會不知該工程已進入收尾，或其可能工作
    之日數？再者，被告亦自承其取得機車後，於八十九年四月間將該機車典當以清
    償其在外債務等情，苟被告無詐欺之犯意，理應於無力付款時，即將機車返還告
    訴人，焉有未付車款即予典當得款花用之理。綜上，足見被告前往告訴人機車行
    修理機車及購買上開機車時，應知其已無任何資力給付上開款項至為明顯，卻仍
    向告訴人表示領錢後即清償該機車修理費，並稱其每月薪資三萬多元，於下月領
    錢時即可一併清償上開款項，而簽發屆期無法兌現之本票以為擔保，以此方式延
    宕先前之欠款，並用以取信於告訴人，而以此詐術致告訴人乙○○陷於錯誤，陸
    續提供服務，並交予其所購買之上開機車，被告有不法所有意圖及詐欺得利之故
    意，至堪認定。職是，被告所辯上情，顯係事後卸責之詞，尚難採信。
  (三)綜據上述事證以觀，本件事證明確，被告上開犯行，均堪認定。
二、核被告甲○○所為，係犯刑法第三百三十九條第一項之詐欺取財罪及同條第二項
    之詐欺得利罪。其先後多次詐欺得利犯行，時間緊接，方法相同，觸犯構成要件
    相同之罪名，顯係基於概括犯意反覆為之，依連續犯規定論以一罪，並依法加重
    其刑。被告所犯上開二罪，犯意各別，行為互異，應分論併罰。爰審酌被告並無
    犯罪前科，素行尚佳，犯罪之手段、目的，所得之利益，事後並與告訴人達成民
    事和解，有和解書乙紙在卷足憑，及犯後態度等一切情狀，分別量處如主文所示
    之刑，並依修正後刑法第四十一條第一項規定，均諭知易科罰金之折算標準，以
    資懲儆。又被告前未曾受有期徒刑以上刑之宣告，有台灣高等法院被告全國前案
    紀錄表可按，其因一時失慮，偶罹刑典，經此偵審程序及刑之宣告後，應知警惕
    ，而無再犯之虞，且與告訴人已達成民事和解，本院認前開所宣告之刑，以暫不
    執行為適當，併均宣告緩刑二年，以啟自新。
據上論斷，應依刑事訴訟法第二百九十九條第一項前段、刑法第五十六條、第三百三
十九條第一項、第二項、第四十一條第一項、第五十一條第十款、第七十四條第一款
，罰金罰鍰提高標準條例第一條前段、第二條，判決如主文。
中      華      民      國        九十    年      四    月      十八    日
                                  臺灣高雄地方法院刑事第六庭
                                      法  官  洪榮家
右正本證明與原本無異。
如不服本判決，應於判決送達後十日內，向本院提出上訴狀。
                                      書記官  曾定家
中      華      民      國        九十    年      四    月      十八    日
附錄本案論罪科刑法條全文：
刑法第三百三十九條第一項、第二項：
  意圖為自己或他人不法之所有，以詐術使人將本人或第三人之物交付者，處五年以
  下有期徒刑、拘役或科或併科一千元以下罰金。
  以前項方法得財產上不法之利益或使第三人得之者亦同。


司法院資訊處製作；財團法人民間司法改革基金會備份。
